臺灣桃園地方法院民事判決　　　　　 110年度家繼訴字第42號
原　　　告　徐季月　
訴訟代理人　邱英豪律師
被　　　告　徐玉昌　
　　　　　　徐煒翔　
　　　　　　徐玉憲　
　　　　　　徐若玲　
上列當事人間請求分割遺產等事件，本院於民國110 年10月5 日
言詞辯論終結，判決如下：
    主      文
兩造就被繼承人徐吳米妹所遺如附表一所示之遺產，分割如附表
一分割方法欄所示。
訴訟費用由兩造依附表二所示之應繼分比例負擔。
    事實及理由
壹、程序方面
一、按訴狀送達後，原告不得將原訴變更或追加他訴，但請求之
    基礎事實同一者，不在此限，民事訴訟法第255 條第1 項但
    書第2 款定有明文。又依家事事件法第51條規定，前開規定
    於家事訴訟事件準用之。本件原告起訴請求分割被繼承人徐
    吳米妹之遺產，就被繼承人徐吳米妹之遺產範圍，迭經變更
    ，最終於民國110 年8 月19日言詞辯論期日變更如附表一所
    示，此與原請求均係就被繼承人徐吳米妹之遺產分割而為請
    求，與原起訴請求之基礎事實同一，揆諸前揭規定，應予准
    許。
二、被告均經合法通知，無正當理由未於最終言詞辯論期日到場
    ，核無民事訴訟法第385 條各款所列情形之一，依同第386
    條第1 項前段、家事事件法第51條規定，爰依原告之聲請，
    由其一造辯論而為判決。
貳、實體方面
一、原告主張：被繼承人徐吳米妹於108 年2 月28日死亡，因其
    郵局存款已於辦理喪事時動用，現所遺而未分割之遺產如附
    表一所示，其中不動產部分已辦妥繼承登記。被繼承人徐吳
    米妹之配偶徐德、三子徐仲甫先於被繼承人徐吳米妹死亡
    ，且三子徐仲甫未有子嗣，長女徐秀吟已拋棄繼承，兩造為
    被繼承人徐吳米妹之子女，而為其全部繼承人，應繼分比例
    如附表二所示。因被繼承人徐吳米妹之遺產無不能分割情形
    ，兩造無法達成分割合意，為此，爰依民法第1164、1148及
    第1150條規定，請求分割，並按兩造應繼分比例分割為分別
    共有或分配取得等語。並聲明：就被繼承人徐吳米妹所遺如
    附表一所示遺產，准予依附表二所示兩造應繼分比例分割為
    分別共有或分配取得。
二、被告經合法通知，未於言詞辯論期日到場，亦未提出書狀作
    何聲明或陳述。
三、經查，被繼承人徐吳米妹於108 年2 月28日死亡，遺有附表
    一所示遺產尚未分割；被繼承人徐吳米妹之配偶徐德勲於此
    前之102 年1 月13日死亡，三子徐仲甫於此前之96年11月30
    日死亡且無子女，長女徐秀吟拋棄繼承，其餘子女即為兩造
    ，而為其全體繼承人，應繼分如附表二所示等情，有被繼承
    人徐吳米妹之死亡證明書及除戶謄本、全體繼承人之戶籍謄
    本或除戶謄本、繼承系統表、本院109 年12月7 日桃院祥家
    寒108 年度司繼字第863 號函、本院家事紀錄科查詢表、財
    政部北區國稅局遺產稅免稅證明書、附表一編號1 至3 之所
    有權狀及登記公務用謄本、附表一編號4 之定期儲金存單、
    附表一編號5 之存簿儲金簿封面暨其內頁等件在卷可稽（見
    本院卷第6 至23、30、40至57、60至62、64至69頁），且經
    本院職權調閱本院108 年度司繼字第863 號拋棄繼承案卷核
    閱無訛，而被告經合法通知，無正當理由未到庭陳述，亦未
    提出書狀作何聲明或陳述。是依本院調查證據結果，堪信為
    真實。
四、本院之判斷：
    ㈠按遺產繼承人，除配偶外，依下列順序定之：⑴直系血親
      卑親屬，⑵父母，⑶兄弟姊妹，⑷祖父母；第1138條所定
      第1 順序之繼承人，有於繼承開始前死亡或喪失繼承權者
      ，由其直系血親卑親屬代位繼承其應繼分；同一順序之繼
      承人有數人時，按人數平均繼承，但法律另有規定者，不
      在此限，民法第1138條、第1140條、第1141條分別定有明
      文。又繼承人有數人時，在分割遺產前，各繼承人對於遺
      產全部為公同共有；繼承人得隨時請求分割遺產，但法律
      另有規定或契約另有訂定者，不在此限；公同共有物之分
      割，除法律另有規定外，準用關於共有物分割之規定；分
      割之方法不能協議決定，或於協議決定後因消滅時效完成
      經共有人拒絕履行者，法院得因任何共有人之請求，命為
      下列之分配：⑴以原物分配於各共有人，但各共有人均受
      原物之分配顯有困難者，得將原物分配於部分共有人，⑵
      原物分配顯有困難時，得變賣共有物，以價金分配於各共
      有人；或以原物之一部分分配於各共有人，他部分變賣，
      以價金分配於各共有人，民法第1151條、第1164條、第83
      0 條第2 項、第824 條第2 項分別定有明文。是遺產分割
      ，依民法第1164條、第830 條第2 項之規定，應由法院依
      民法第824 條命為適當之分配，不受任何共有人主張之拘
      束（最高法院49年台上字第2569號判例意旨參照）。法院
      選擇遺產分割之方法，應具體斟酌公平原則、各繼承人之
      利害關係、遺產之性質及價格、利用價值及經濟效用、經
      濟原則及使用現狀、各繼承人之意願等相關因素，以為妥
      適之判決。又繼承人欲終止其間之公同共有關係，惟有以
      分割遺產之方式為之，因此將遺產之公同共有關係終止改
      為分別共有關係，性質上屬分割遺產方法之一（最高法院
      82年台上字第748 號判決意旨參照）。
    ㈡經查，兩造為被繼承人徐吳米妹之合法繼承人，在分割遺
      產前，對於被繼承人徐吳米妹之遺產全部為公同共有，而
      未有證據顯示兩造就該等遺產有不為分割之協議，亦無法
      律規定禁止分割該等遺產之情形，且該等遺產依其使用目
      的並非不能分割，則原告訴請分割，自屬有據。又原告主
      張附表一編號1 至3 不動產由兩造按應繼分比例分割為分
      別共有，編號4 至5 存款由兩造按應繼分比例分配取得，
      依原告提出之被告徐玉昌、徐若玲、徐玉憲同意書（見本
      院卷第71至73頁），應為渠等所同意，且被告均已於相當
      時期受合法通知，而未於言詞辯論期日到場，亦未再提出
      準備書狀爭執，應可視為無意見，審諸該等分割方式於法
      無違，對兩造並無不利，亦無因各繼承人受分配價值不同
      ，而有相互找補問題，應屬適當，爰判決如主文第1 項所
      示。
五、末按因共有物分割、經界或其他性質上類似之事件涉訟，由
    敗訴當事人負擔訴訟費用顯失公平者，法院得酌量情形，由
    勝訴之當事人負擔其一部，民事訴訟法第80條之1 定有明文
    。又分割遺產之訴，核其性質，兩造本可互換地位，本件原
    告請求分割遺產雖於法有據，然被告之應訴乃法律規定所不
    得不然，兩造顯均因本件訴訟而互蒙其利，為求公允，應由
    全體繼承人依應繼分比例分擔訴訟費用，始符公平。
六、訴訟費用負擔之依據：家事事件法第51條，民事訴訟法第80
    條之1 、第85條第1 項前段。
中    華    民    國  110     年    10    月    8     日
                    家事法庭    法  官  羅詩蘋
　
附表一：被繼承人徐吳米妹遺產
 ┌─┬──┬────────────────┬─────────┬──────┬──────────┐
 │編│遺產│       遺產標示                 │ 權利範圍或單位   │核定金額    │     分割方法       │
 │號│種類│                                │                  │（新臺幣）  │                    │
 ├─┼──┼────────────────┼─────────┼──────┼──────────┤
 │1 │土地│桃園市○鎮區○○段00地號        │全部              │308萬9,457元│由兩造按附表二「應  │
 ├─┼──┼────────────────┼─────────┼──────┤繼分比例」欄所示比  │
 │2 │土地│新竹縣○○鎮○○段000地號       │4/50              │276萬4,160元│例分割為分別共有。  │
 ├─┼──┼────────────────┼─────────┼──────┤                    │
 │3 │房屋│桃園市○鎮區○○路0段00號       │全部              │ 14萬9,500元│                    │
 ├─┼──┼────────────────┼─────────┼──────┼──────────┤
 │4 │存款│郵局定存（存單號碼：314499739） │全部及利息        │      80萬元│由兩造按附表二所示「│
 ├─┼──┼────────────────┼─────────┼──────┤應繼分比例」欄所示比│
 │4 │存款│郵局存簿儲金（局號：0281228 ，帳│全部及利息        │     3,936元│例分配取得。        │
 │  │    │號：0117414）                   │                  │            │                    │
 └─┴──┴────────────────┴─────────┴──────┴──────────┘
　
附表二：被繼承人徐吳米妹之繼承人及應繼分比例
┌──┬───────┬────────┐
│編號│繼承人        │應繼分比例      │
├──┼───────┼────────┤
│ 1  │原告徐季月    │1/5             │
├──┼───────┼────────┤
│ 2  │被告徐玉昌    │1/5             │
├──┼───────┼────────┤
│ 3  │被告徐煒翔    │1/5             │
├──┼───────┼────────┤
│ 4  │被告徐玉憲    │1/5             │
├──┼───────┼────────┤
│ 5  │被告徐若玲    │1/5             │
└──┴───────┴────────┘
　
以上正本證明與原本無異。
如對本判決上訴，須於判決送達後20日內向本院提出上訴狀。
如委任律師提起上訴者，應一併繳納上訴審裁判費。
中    華    民    國   110    年    10    月    10    日
                          書記官  黃雅慧